【裁判字號】    92,交訴,1
【裁判日期】    920703
【裁判案由】    業務過失致死
【裁判全文】
臺灣澎湖地方法院刑事判決                            九十二年度交訴字第一號
    公  訴  人  臺灣澎湖地方法院檢察署檢察官
    被      告  甲○○
    選任辯護人  魯惠良律師
右列被告因業務過失致死案件，經檢察官提起公訴（九十一年度偵字第五九六號），
本院判決如左：
    主  文
甲○○從事業務之人，因業務上之過失致人於死，處有期徒刑伍月，如易科罰金，以
參佰元折算壹日。
    事  實
一、甲○○平日駕駛其所有車牌號碼ＹＮ─九四七五號自用小客車，接送澎湖水產職
    業學校學生上下課，藉此收取車資營生，為從事駕駛業務之人。其於民國九十一
    年十一月七日下午四時五十分許，駕駛前開車輛，搭載陳得祿、顏玉書等八名下
    課學生，由澎湖縣馬公市沿澎湖縣二Ｏ三號道路返回澎湖縣西嶼鄉，途經速限六
    十公里之該路段合界村、竹灣村閃光黃燈交岔路口時，明知汽車駕駛人應按速限
    行車，不得超速行駛，行經閃光黃燈號誌之交岔路口，更應減速接近，注意安全
    ，小心通過，且依當時情形為晴天，日間光線良好，號誌正常，標誌適當，並無
    不能注意之情事，竟疏未注意，仍以約八十公里之時速駕車，適有楊文中酒後騎
    乘車牌號碼ＪＵＢ─三九九號重型機車，由合界村村內道路無視閃光紅燈號誌，
    貿然進入幹道之澎湖縣二Ｏ三號道路上，甲○○因車速過快無法反應，遂於交岔
    路口撞及楊文中所騎機車，楊文中因而人車倒地，經對向車道相距約五十公尺處
    之執勤警員發現，呼叫救護車救援，楊文中仍因腦損傷送醫不治死亡。
二、案經澎湖縣警察局馬公分局報請臺灣澎湖地方法院檢察署檢察官偵查起訴。
    理  由
一、訊據被告甲○○矢口否認有業務過失致人於死之犯行，辯稱：當時以時速四十公
    里行進，被害人酒後突然由巷道內衝出，其根本無從反應，無法迴避車禍之發生
    云云，然查：
（一）被告自承其平日駕車收取車資載送學生上下學為業，並於前述時間、地點從事
      同一業務時，與被害人楊文中發生交通事故，致被害人因腦損傷不治死亡等事
      實，核與事發當時搭乘被告車輛之證人陳得祿、顏玉書證述情節相符，且有道
      路交通事故調查報告表、現場圖、現場照片、檢察官勘驗筆錄、相驗屍體證明
      書、驗斷書附卷可憑。
（二）按汽車駕駛人行車速度，應依標誌之規定，不得超速行駛，行經閃光黃燈號誌
      之交岔路口，車輛應減速接近，注意安全，小心通過，觀之道路交通安全規則
      第九十三條第一項、道路交通標誌標線號誌設置規則第二百十一條第一項第一
      款規定甚明。本件車禍根據卷內道路交通事故調查報告表、現場圖、現場照片
      所示，被告行車方向速限為時速六十公里，事故現場交岔路口前並設有閃光黃
      燈，被告為平日從事駕駛業務之人，自應注意依上開速限駕車並減速小心通過
      該交岔路口，且依當時情形為晴天，日間光線良好，號誌正常，標誌適當，並
      無不能注意之情形，但被告與被害人機車相撞後，竟在現場留有四十公尺之拖
      地痕，依照一般公路汽車煞車距離、行車速度對照表換算結果，足見被告於警
      訊中自承肇事時之時速約八十公里一節，確與事實相符，此由證人陳得祿所證
      被告平日駕車遇有測速照相時會減速行駛一節，亦可佐證被告經常超速駕車之
      行為模式，故被告於本院審理中改稱肇事時車速四十公里云云，顯與相關事證
      不符，不足採信。因而，本件事故發生當時，被告有超速駕車又未減速通過事
      發地點交岔路口之過失情節，已堪認定，台灣省高屏澎區車輛行車事故鑑定委
      員會九十二年二月六日高屏澎鑑字第九二Ｏ一五一號鑑定書，亦為相同意見。
（三）又按汽車駕駛人飲用酒類後，其呼氣酒精濃度超過每公升零點二五毫克者，不
      得駕車；汽車行駛至交岔路口，支線道車應暫停讓幹線道車先行，道路交通安
      全規則第一百十四條第二款、第一百零二條第一項第二款分別定有明文。而閃
      光紅燈表示停車再開，車輛應減速接近，先停止於交岔路口前，讓幹道車優先
      通行後認為安全時，方得續行，道路交通標誌標線號誌設置規則第二百十一條
      第一項第二款亦有明文。根據卷內國軍澎湖醫院血中酒精濃度檢測單、現場圖
      、現場照片所示，被害人車禍送醫後抽血檢驗結果，換算為呼氣酒精濃度之數
      值高達每公升零點七三五五毫客，顯已不應騎乘機車，又被害人係自設置閃光
      紅燈之村內道路右轉駛入幹道，不論依據道路之屬性或號誌之指示，被害人均
      應停車讓幹線車道之被告車輛先行，不得貿然進入交岔路口。準此，被害人就
      本件車禍之發生，亦有酒後騎車及未遵守路權規定之重大過失，亦可認定，前
      開事故鑑定結果，也為相同見解。
（四）再者，依據卷內現場圖、現場照片、被告所提修車單據所示，被告係車頭右側
      與自右側駛出之被害人機車相撞，並非車頭正面或左側與被害人碰撞，甚而右
      側大燈均未損壞。足見被告只需些許之向左閃避動作，即可迴避本件事故發生
      ，而被告若按速限行駛再減速小心通過，除可延滯與被害人機車撞擊時點外，
      當可大幅增加二人反應空間，防止車禍發生。則被告辯稱無法閃避被害人車輛
      云云，屬於超速駕車之後果，自不足為有利被告之認定。本件被告超速駕車之
      過失行為，與被害人因車禍死亡之結果間，顯有相當因果關係。
（五）綜上所述，被告所辯駕車並未超速，無法迴避車禍發生云云，核與相關事證不
      符，顯屬事後推諉卸責之詞，不能採信。本件事證明確，被告犯行足堪認定，
      應予依法論科。
二、被告係從事駕駛業務之人，其於開車賺取車資從事駕駛業務之時，過失致人於死
    ，係犯刑法第二百七十六條第二項之業務過失致死罪。被告肇事時，距離現場五
    十公尺處之執勤警員聽聞碰撞聲響，隨即得知車禍發生，因而迅速呼叫救援並主
    動前往處理一節，業據澎湖縣警察局白沙分局查明屬實，有該局九十二年四月二
    十八日白警分三字第Ｚ○○○○○○○○○號函所附職務報告書可憑，故於被告
    申告車禍事實前，警方顯已明確掌握被告肇事情形，自不能認定被告符合自首減
    刑之要件。茲據卷內臺灣高等法院被告全國前案紀錄表記載，被告素行良好，並
    無前科，而本件車禍之發生，不論根據道路之屬性或號誌之設置，被害人應負有
    事故之主要迴避義務，且被害人又有酒後騎車之重大過失，故被告應歸責之程度
    顯然較輕，尚難苛責被告，再根據卷內被告所提郵政簡易人壽保險保戶借款保單
    收條、動產抵押設定登記申請書、身心障礙手冊、聲請調解筆錄、本件附帶民事
    訴訟卷內函查之被告各類所得清單等資料記載：被告有輕度肢障，財產甚少，肇
    事車輛係以動產擔保交易方式購買，財務狀況不佳，所投保之人壽保險早於事發
    前質借現金使用，但事發後仍二次主動聲請與被害人家屬調解，並曾借款三十萬
    元當庭提出被害人家屬等情觀察，被告已盡力試圖合理解決與被害人家屬之理賠
    問題，絕非毫無和解誠意，犯罪後態度堪稱良好，另被害人家屬曾受領強制汽車
    責任保險新台幣一百四十萬元，損害已獲得填補，本院因而綜合上情，審酌被告
    品性、生活狀況、智識程度、犯罪所生之損害，及犯罪後態度等一切情狀，量處
    如主文所示之刑，並諭知易科罰金之折算標準。
據上論斷，應依刑事訴訟法第二百九十九條第一項前段，刑法第二百七十六條第二項
、第四十一條第一項前段，罰金罰鍰提高標準條例第一條前段、第二條，判決如主文
。
本案經檢察官王全中到庭執行職務。
中      華      民      國      九十二      年      七      月    三    日
                                臺 灣 澎 湖 地 方 法 院 刑 事 庭
                                      法    官  陳     介     安
右正本證明與原本無異。
如不服本判決，應於判決送達後十日內，向本院提出上訴狀（須附繕本）。
中      華      民      國      九十二      年      七      月    四    日
                                      書 記 官  劉     竹     苞
論罪法條：
刑法第二百七十六條第二項：
從事業務之人，因業務上之過失犯前項之罪者，處五年以下有期徒刑或拘役，得併科
三千元以下罰金。


司法院資訊處製作；財團法人民間司法改革基金會備份。
